臺灣基隆地方法院刑事判決
110年度金訴字第150號
公  訴  人  臺灣基隆地方檢察署檢察官
被      告  邱竣皓





上列被告因詐欺等案件，經檢察官提起公訴（110年度偵緝字第2
72、273、274號），本院判決如下：
    主  文
乙○○犯以網際網路對公眾散布而詐欺取財罪，處有期徒刑壹年貳
月；又犯以網際網路對公眾散布而詐欺取財罪，累犯，處有期徒
刑壹年貳月。又犯洗錢防制法第十四條第一項之洗錢罪，共參罪
，均累犯，各處有期徒刑柒月。應執行有期徒刑壹年陸月。
未扣案之犯罪所得新臺幣壹萬壹仟壹佰陸拾元沒收之，於全部或
一部不能沒收或不宜執行沒收時，追徵其價額。
    犯 罪 事 實
一、乙○○並無販賣商品之真意，竟意圖為自己不法之所有，分別
    基於以網際網路對公眾散布而詐欺取財、詐欺取財、以他人
    帳戶作為收取詐騙款項，以掩飾犯罪所得之本質與實際去向
    ，製造金流斷點之洗錢犯意，分別為以下犯行：
　㈠於民國109年2月6日中午12時46分許前某時，在基隆市內不詳
    地點，以臉書帳號「Junhao Qiu」在Marketplace網頁上張
    貼販賣Airpods2耳機之不實訊息，丁○○閱覽上開訊息後便與
    乙○○私訊聯繫，乙○○復向丁○○佯稱其所販售之耳機為正品，
    須先匯款後始將商品寄出，致丁○○誤信而陷於錯誤，向乙○○
    表示欲購買上開耳機。乙○○同時另向不知情之友人張庭齊借
    用其申設之土地銀行帳戶（帳號000000000000號，下稱土地
    銀行帳戶），並指示丁○○付款至該帳戶，丁○○便於109年2月
    6日中午12時46分許轉帳新臺幣（下同）3000元至張庭齊土
    地銀行帳戶，所匯款項旋遭乙○○提領一空，以製造金流斷點
    ，然乙○○並未交付耳機予丁○○。
　㈡於109年8月20日上午11時21分許前某時，在新北市板橋區某
    處，以臉書帳號「Junhao Qiu」在「Switch遊戲片優惠專區
    」網頁上張貼販賣馬力歐賽車遊戲片之不實訊息，陳思穎閱
    覽上開訊息後便與乙○○私訊聯繫，乙○○復向陳思穎佯稱有遊
    戲片可出售，須先匯款後始將商品寄出，致陳思穎誤信而陷
    於錯誤，向乙○○表示欲購買上開遊戲片，並依乙○○指示，於
    109年8月20日中午12時許轉帳1360元至乙○○申設之第一商業
    銀行帳戶（帳號00000000000號，下稱第一銀行帳戶），所
    匯款項旋遭乙○○提領一空，然乙○○並未交付遊戲片予陳思穎
    。
　㈢於109年10月22日下午3時許，在新北市板橋區某處，以臉書
    帳號「Junhao Qiu」私訊己○○，向己○○佯稱有馬力歐賽車遊
    戲片可出售云云，俟己○○承諾購買後，再佯稱已將商品寄出
    ，乙○○同時另向不知情之友人丙○○借用其申設之台新國際商
    業銀行帳戶（帳號00000000000000號，下稱台新銀行帳戶）
    ，並指示己○○付款至該帳戶，致己○○誤信而陷於錯誤，於同
    日下午6時12分許，依乙○○指示轉帳1400元至丙○○台新銀行
    帳戶，所匯款項旋遭乙○○提領一空，以製造金流斷點，然乙○○並未交付遊戲片予己○○。
　㈣於109年10月23日下午6時23分許，在新北市板橋區某處，以
    臉書帳號「Junhao Qiu」私訊甲○○，向甲○○佯稱有馬力歐賽
    車遊戲片及Switch健身環遊戲組可出售云云，乙○○同時另向
    不知情之友人丙○○借用其申設之台新銀行帳戶，並指示甲○○
    付款至該帳戶，致甲○○誤信而陷於錯誤，於同日下午6時38
    分許，依乙○○指示轉帳3000元至丙○○台新銀行帳戶，所匯款
    項旋遭乙○○提領一空，以製造金流斷點，然乙○○並未交付遊
    戲片及遊戲組予甲○○。　
　㈤於109年10月24日上午6時35分許，在新北市板橋區某處，以
    臉書帳號「Junhao Qiu」私訊戊○○，向戊○○佯稱有馬力歐派
    對遊戲片可出售，惟須先匯款始將商品寄出云云，乙○○同時
    另向不知情之友人丙○○借用其申設之台新銀行帳戶，並指示
    戊○○付款至該帳戶，致戊○○誤信而陷於錯誤，於同日下午1
    時7分許，依乙○○指示轉帳2400元至丙○○台新銀行帳戶，所
    匯款項旋遭乙○○提領一空，以製造金流斷點，然乙○○並未交
    付遊戲片予戊○○。　
二、案經丁○○、己○○、甲○○、戊○○訴由基隆市警察局第四分局、
    新北市政府警察局中和分局報告臺灣基隆地方檢察署檢察官
    偵查起訴。　　
    理  由
一、證據能力
　　被告以外之人於審判外之陳述，雖不符刑事訴訟法第159條
    之1至第159條之4之規定，而經當事人於審判程序同意作為
    證據，法院審酌該言詞陳述或書面陳述作成時之情況，認為
    適當者，亦得為證據，刑事訴訟法第159條之5第1項定有明
    文。經查，檢察官、被告乙○○於言詞辯論終結前，對於下述
    本院採為認定犯罪事實依據之各項證據之證據能力，均同意
    有證據能力，本院審酌該等證據之取得過程並無瑕疵，與本
    案待證事實間亦具有相當之關聯性，以之為本案證據並無不
    當，自得採為本件認定事實之基礎。
二、訊據被告乙○○於本院訊問及準備程序時稱：犯罪事實一㈠、㈡
    部分，我有寄出耳機及遊戲片給告訴人丁○○、被害人陳思穎
    ，我不知道他們為何沒有收到；犯罪事實一㈢部分，我有寄
    出遊戲片給告訴人己○○，錢是證人丙○○去領的，但她沒有還
    我錢；犯罪事實一㈣部分，我有寄出遊戲片及遊戲組，但告
    訴人甲○○沒有收貨，錢是證人丙○○去領的，我沒有拿到；犯
    罪事實一㈤部分，是證人丙○○盜用我的臉書帳號擅自賣的云
    云（見本院卷第50、51、60頁），經查：
　㈠臉書帳號「Junhao Qiu」為被告所使用、被告曾使用上開臉
    書帳號於犯罪事實欄一㈠、㈡所載時間張貼販賣耳機、遊戲片
    之訊息，致告訴人丁○○、被害人陳思穎閱覽後與被告聯絡，
    並分別匯款至被告指定之證人張庭齊土地銀行帳戶、被告第
    一銀行帳戶，惟丁○○、被害人陳思穎嗣後均未收到商品、被
    告曾使用上開臉書帳號於犯罪事實欄一㈢、㈣所載時間私訊告
    訴人己○○、甲○○表示可出售遊戲片及遊戲組，致告訴人己○○
    、甲○○同意向被告購買後均匯款至被告指定之證人丙○○台新
    銀行帳戶，惟告訴人己○○、甲○○嗣後均未收到商品、以及臉
    書帳號「Junhao Qiu」有於犯罪事實欄一㈤所載時間與告訴
    人戊○○私訊，表示可出售遊戲片，致告訴人戊○○同意向使用
    該帳號之人購買後匯款至指定之證人丙○○台新銀行帳戶，惟
    嗣後並未收到商品，而知悉遭詐騙等節，業據告訴人丁○○、
    己○○、甲○○、戊○○、被害人陳思穎、證人丙○○於警詢中、證
    人張庭齊於警詢、偵查中、證人許哲銘於偵查中均陳述明確
    ，並有告訴人丁○○提供之臉書對話紀錄、被害人陳思穎提供
    之臉書對話訊息、告訴人己○○提供之臉書對話訊息、臉書社
    團公告截圖、匯款紀錄截圖、告訴人甲○○提供之臉書對話訊
    息、交易紀錄截圖、告訴人戊○○提供之交易憑證、證人張庭
    齊土地銀行帳戶交易明細、證人丙○○台新銀行帳戶交易明細
    、被告第一銀行帳戶交易明細、被告提領畫面等件在卷可稽
    。此部分事實，可堪認定。
　㈡犯罪事實一㈠、㈡部分，證人即告訴人丁○○於警詢中陳稱其已
    匯款但未收到商品，被告不僅未回覆詢問且將其封鎖等語，
    並提出其與被告間臉書對話紀錄翻拍照片為證（見109年度
    偵字第3957號卷第27、57至69頁），證人張庭齊亦於偵查中
    證稱曾將土地銀行帳戶借給被告使用，後來卡片被鎖後詢問
    被告，被告表示其在網路上賣手機配件，收了錢商品沒給買
    方等語（見109年度偵字第3957號卷第10、11頁）；證人即
    被害人陳思穎於警詢中稱其已匯款但被告藉故推託，最後不
    予回應且未收到商品等語，並提出其與被告間之臉書對話紀
    錄為證（見110年度偵字第632號卷第11、17至21頁），是被
    告已收受告訴人丁○○、被害人陳思穎所匯款項但均未出貨，
    嗣後不予回應等情，業據告訴人丁○○、被害人陳思穎、證人
    張庭齊等人均陳述明確，且有臉書對話紀錄為證，告訴人丁○○、被害人陳思穎上開所述與被告交易遭詐騙過程與臉書對
    話紀錄相符，均堪信為真實，是被告確有犯罪事實一㈠所載
    以網際網路對公眾散布而犯詐欺取財罪、洗錢防制法第14條
    第1項之洗錢罪、犯罪事實一㈡所載以網際網路對公眾散布而
    犯詐欺取財罪等犯行。
　㈢犯罪事實一㈢部分，證人即告訴人己○○於警詢中陳稱其已匯款
    但被告未出貨也不聯絡等語，並提出與被告之臉書對話紀錄
    截圖、臉書社團公告等為證（見110年度偵字第1261號卷第1
    5、45至47頁）；證人丙○○於本院審理中證稱告訴人己○○所
    匯入之款項為被告領走等語（見本院卷第212頁），被告亦
    於警詢中坦承告訴人己○○所匯款項為其所提領（見110年度
    偵字第1261號卷第10頁），是被告已收受告訴人己○○所匯款
    項但未出貨，嗣後不予回應等情，業據告訴人己○○、證人丙○○證述明確，且有臉書對話紀錄、臉書社團公告為證，告訴
    人己○○上開所述與被告交易遭詐騙過程與臉書對話紀錄相符
    ，堪信為真實，是被告確有犯罪事實一㈢所載詐欺取財罪、
    洗錢防制法第14條第1項之洗錢罪犯行。　
　㈣犯罪事實一㈣部分，證人即告訴人甲○○於警詢中陳稱其已匯款
    但被告未出貨也不聯絡等語，並提出與被告之臉書對話紀錄
    截圖、交易紀錄截圖等為證（見110年度偵字第1261號卷第1
    8、49至53頁）；證人丙○○於本院審理中證稱告訴人甲○○所
    匯入之款項為被告領走等語（見本院卷第212頁），被告亦
    於警詢中坦承告訴人甲○○所匯款項為其所提領（見110年度
    偵字第1261號卷第10頁），是被告已收受告訴人甲○○所匯款
    項但未出貨，嗣後不予回應等情，業據告訴人甲○○、證人丙○○證述明確，且有臉書對話紀錄、臉書社團公告為證，告訴
    人甲○○上開所述與被告交易遭詐騙過程與臉書對話紀錄相符
    ，堪信為真實，是被告確有犯罪事實一㈣所載詐欺取財罪、
    洗錢防制法第14條第1項之洗錢罪犯行。　
　㈤犯罪事實一㈤部分，被告雖辯稱係遭證人丙○○盜用帳號，惟被
    告於警詢中坦承知悉告訴人戊○○於臉書通訊軟體向名稱「Ju
    nhao Qiu」的賣家購買遊戲片，向該人指示匯款至證人丙○○
    台新銀行帳戶之事，並坦承告訴人戊○○所匯款項為其所提領
    等情（見110年度偵字第1261號卷第10、11頁），而證人丙○○於本院審理中證稱告訴人戊○○匯入款項為被告領走等語（
    見本院卷第212頁），是本次詐欺顯係由被告所為，證人丙○○僅係提供帳戶供被告使用。而證人即告訴人戊○○於警詢中
    陳稱其已匯款但被告未出貨也聯絡不上等語，並提出中國信
    託ATM交易明細表為證（見110年度偵字第1261號卷第23、55
    頁），是被告於警詢中之陳述與證人丙○○於本院審理中之證
    述、告訴人戊○○於警詢中之陳述互核相符，被告應確有收受
    告訴人戊○○所匯款項但未出貨，嗣後不予回應等行為，犯罪
    事實一㈤所載詐欺取財罪、洗錢防制法第14條第1項之洗錢罪
    犯行亦可認定。
　㈥被告雖以上開理由置辯，惟其除於警詢中坦承提領上開款項
    ，復於偵查中自陳沒有告訴人丁○○地址無法寄貨（見110年
    度偵緝字第59號卷第8頁）、自己的臉書帳號沒有被盜用過
    （見110年度偵緝字第272號卷第62頁）云云，與其於本院準
    備程序所述有寄出商品給告訴人丁○○、帳號遭證人丙○○盜用
    等情已前後不一致，難以採信為真實；又被告曾於本院訊問
    程序時稱可提出商品寄件證明及臉書訊息紀錄（見本院卷第
    52頁），至準備程序時又改稱單據遺失無法提出，臉書帳號
    被鎖亦無法提出訊息紀錄（見本院卷第60頁），衡情若被告
    確有寄出商品，理當保留完整之交易憑證及雙方就交易過程
    間洽談之對話、訊息記錄以供日後有爭議時做為證據，被告
    卻完全未保存該等憑據，其所為已與一般網路交易常情有違
    ；況本件自告訴人、被害人等報警提出告訴後，被告即避不
    見面，經臺灣基隆地方檢察署檢察官發布通緝後，至110年1
    月30日始到案，然嗣後再次傳拘未果，經檢察官再次發布通
    緝，於110年8月26日第二次通緝到案，待本件於110年10月2
    1日繫屬於本院後，被告雖於111年2月23日準備程序時表示
    可於下次開庭時與所有告訴人和解，一次付清告訴人等匯款
    的錢（見本院卷第67頁），然於111年4月7日審理期日時無
    正當理由未到庭，傳拘亦未果，經本院發布通緝，111年6月
    1日到案時卻連具保金1萬元也無法提出而遭羈押（見本院卷
    第165至179頁），綜觀被告歷次警詢、偵查及本院訊問、準
    備程序中所述，被告前後陳述不一，時而坦承時而否認、無
    法提出或聲請調查任何對其有利之證據、偵審過程中經三次
    通緝、迄今未返還任何款項予告訴人、被害人等，均可證被
    告本件五次犯行均非單純的民事消費糾紛，而係故意詐騙告
    訴人、被害人等之款項，復利用證人張庭齊土地銀行帳戶、
    丙○○台新銀行帳戶做為告訴人、被害人等匯入詐騙款項之人
    頭帳戶，以製造金流斷點，其所涉以網際網路對公眾散布而
    犯詐欺取財罪、洗錢防制法第14條第1項之洗錢罪及詐欺取
    財罪均至為明確。被告上開所辯均係其畏罪卸責之詞而不足
    採信。本件事證明確，被告犯行均堪以認定，均應依法論科
    。
三、論罪科刑：
　㈠核被告犯罪事實一㈠所為，係犯刑法第339條之4第1項第3款之
    以網際網路對公眾散布而犯詐欺取財罪及洗錢防制法第14條
    第1項之洗錢罪；犯罪事實一㈡所為，係犯刑法第339條之4第
    1項第3款之以網際網路對公眾散布而犯詐欺取財罪；犯罪事
    實一㈢至㈤所為，均係犯刑法第339條第1項詐欺取財罪及洗錢
    防制法第14條第1項之洗錢罪。
　㈡犯罪事實一㈠所犯加重詐欺取財罪及洗錢罪，以及犯罪事實一
    ㈢至㈤所犯詐欺取財罪及洗錢罪，均係以一行為犯數罪，均應
    依刑法第55條規定從一重處斷，就犯罪事實一㈠部分論以加
    重詐欺取財罪，犯罪事實一㈢至㈤部分均論以洗錢罪。
　㈢被告所為五次犯行，犯意個別，行為互殊，應分論併罰。
　㈣累犯裁量部分：
  1.被告前曾因性侵害犯罪防治法案件，經本院以109年度基簡
    字第447號判決判處有期徒刑2月，於109年8月5日易科罰金
    執行完畢，有臺灣高等法院被告前案紀錄表1份在卷可稽，
    其於徒刑執行完畢後5年內故意再犯本件犯罪事實一㈡至㈤共
    四件有期徒刑以上之罪，均為累犯。
  2.參酌被告所犯上揭前案之犯罪型態、罪質、犯罪情節均與本
    件迥異，被告雖於上揭前案執行完畢後5年內再犯本案，然
    依卷內事證，尚難認被告具有特別之惡性或對刑罰反應力特
    別薄弱之情形，本件尚無依刑法第47條第1項加重法定最低
    本刑之必要，爰不予加重其刑。
　㈤爰審酌被告正值青年不思正途獲取財物，竟為貪圖小利而利
    用網路散布不實之交易訊息，造成告訴人丁○○、被害人陳思
    穎財物損失，復以網路通訊軟體私訊方式詐騙告訴人己○○、
    甲○○、戊○○，顯然欠缺對他人財產權之尊重，及破壞他人對
    交易秩序之信賴，於本院審理時否認全部犯行，並未賠償告
    訴人、被害人等所受之任何損害；自陳國中肄業之智識程度
    ，未婚，無子，入監前自己住，經濟勉強等一切情狀，就其
    所犯各罪，分別量處如主文所示之刑。並考量其犯罪行為之
    不法與罪責程度，及對被告施以矯正之必要性，定應執行刑
    如主文所示。
四、沒收
　　告訴人、被害人等受詐騙匯款共計11160元均為被告所有之
    犯罪所得，均依刑法第38條之1第1項前段宣告沒收之，於全
    部或一部不能沒收或不宜執行沒收時，依同條第3項追徵其
    價額。
據上論斷，應依刑事訴訟法第299條第1項前段，判決如主文。
本案經檢察官劉星汝提起公訴，檢察官高永棟到庭執行職務。
中　　華　　民　　國　　111 　年　　7 　　月　　21　　日
                  刑事第二庭  審判長法　官　王福康
　　　　　　　　　　　　　　　　　　法　官  鄭虹眞
　　　　　　　　　　　　　　　　　　法　官  李  岳
以上正本證明與原本無異。
如不服本判決應於收受送達後20日內向本院提出上訴書狀，並應
敘述具體理由；其未敘述上訴理由者，應於上訴期間屆滿後20日
內向本院補提理由書(均須按他造當事人之人數附繕本)「切勿逕
送上級法院」。
中　　華　　民　　國　　111 　年　　7 　　月　　21　　日
                                    書記官  白豐瑋
附錄論罪法條：
刑法第339條
意圖為自己或第三人不法之所有，以詐術使人將本人或第三人之
物交付者，處 5 年以下有期徒刑、拘役或科或併科 50 萬元以
下罰金。
以前項方法得財產上不法之利益或使第三人得之者，亦同。
前二項之未遂犯罰之。
刑法第339條之4
犯第339條詐欺罪而有下列情形之一者，處1年以上7年以下有期
徒刑，得併科1百萬元以下罰金：
一、冒用政府機關或公務員名義犯之。
二、三人以上共同犯之。
三、以廣播電視、電子通訊、網際網路或其他媒體等傳播工具，
    對公眾散布而犯之。前項之未遂犯罰之。　
洗錢防制法第14條第1項
有第2條各款所列洗錢行為者，處7年以下有期徒刑，併科新臺幣
5百萬元以下罰金。